【裁判字號】    90,訴,564
【裁判日期】    900629
【裁判案由】    偽造文書
【裁判全文】
臺灣臺北地方法院刑事判決                            九十年度訴字第五六四號
    公  訴  人  臺灣臺北地方法院檢察署檢察官
    被      告  甲○○
右列被告因偽造文書案件，經檢察官提起公訴（九十年度偵字第三二七九號），本院
判決如左：
    主  文
甲○○連續行使偽造臺北縣營業小客車駕駛人執業登記證，足以生損害於公眾及他人
，處有期徒刑參月，如易科罰金，以佰元折算壹日。
扣案之偽造臺北縣營業小客車駕駛人執業登記證壹張（含甲○○相片壹張、證號為二
一○八九三號）沒收。
    事  實
一、甲○○明知其尚未向主管機關領得臺北縣營業小客車駕駛人執業登記證（以下稱
    執業登記證），依法不得從事營業駕駛之工作，為圖以駕駛計程車謀生，因見報
    紙分類廣告上刊有代辦職業登記證之廣告，即以電話與真實、姓名年籍不詳之成
    年男子洽商，以新台幣（下同）八千元之對價，於民國八十八年九月間某日，與
    該成年男子共同基於偽造屬特種文書之執業登記證之犯意聯絡，甲○○在台北市
    ○○路二八一巷三號，交付其身分證影本、照片各一張與該成年男子，由該成年
    男子於不詳時間、地點偽造貼有甲○○相片一張、以甲○○名義、證號二一○八
    九三號、八十八年九月十三日發證、及查驗核定印文「台北縣警察局核定章」之
    執業登記證一張。嗣於三日後，以快遞之方式在上址交付予甲○○，並收取對價
    八千元，足以生損害於該證號執業登記證之真正領用人高建雄、車輛監理機關對
    於營業小客車駕駛人資料管理及警察機關對交通行政管理之正確性。甲○○遂自
    八十九年六、七月間，基於行使該偽造特種文書之概括犯意，將上開執業登記證
    置放於其所駕駛之車號ＢＰ─四三一號營業小客車證架上，連續對搭乘該車之乘
    客行使之。嗣於八十九年十月二十七日上午十一時許，甲○○駕駛前開營業小客
    車行經台北市○○○路、鎮江街口時，為警攔查因而查獲上情，並扣得偽造之營
    業小客車駕駛人登記證一枚。
二、案經台北市政府警察局中正第一分局報請台灣台北地方法院檢察署檢察官偵查起
    訴。
    理  由
一、訊據被告甲○○固不否認於前揭時地以八千元之對價，向不詳姓名、年籍之成年
    男子購買前開偽造之執業登記證一枚。惟矢口否認否認有行使偽造執業登記證之
    犯意，並辯稱：伊不知購買之執業登記證係偽造，伊認為購買之執業登記證係真
    的云云。惟查：就上開偽造之執業登記證背面注意事項上記載「本證每年查驗一
    次，自領證之次年起，於出生年日期前後一個月內，攜帶國民身分證、小型車職
    業駕照、行車執照等相關證明文件，向執業主事務所警察機關辦理之」、「本證
    逾期失效後，需依規定繳回原證警察機關辦理註銷手續」。是從該執業登記證形
    式上觀之，應可知悉執業登記證係由警察機關管理核發、並非可由買賣獲得。且
    被告於偵查中自承：伊嗣後於八十九年十二月經由考試取得營業小客車駕駛人執
    業登記證等語（見偵查卷第二十八頁背面）。是被告若認為購買之執業登記證係
    真正，並因此取得駕駛營業小客車之資格，豈有於事後再去考試以取得登記證之
    理。是被告所辯，顯係卸責之詞，不足採信；而證人高建雄於警訊中亦證述伊之
    執業登記證證號確係二一○八九三號無訛在卷，此外並有高建雄之台北市營業小
    客車駕駛人職業登記證申請書影本、證號二一○八九三號營業小客車駕駛人職業
    登記證影本、查詢報表、扣案之偽造營業小客車駕駛人職業登記證等在卷可憑。
    被告犯行堪以認定，應依法論科。
二、按以從營業小客車駕駛為業者，應於執業前向警察機關辦理執業登記，領有營業
    小客車駕駛人執業登記證，始得執業。營業小客車駕駛人執業登記管理辦法第三
    條定有明文，故執業登記證係證明營業小客車駕駛人執行業務之證明，性質上屬
    刑法第二百十二條所列特許證之一種。被告偽造執業登記證持以行使，有使人誤
    信其已依規定向警察機關辦理執業登記之虞，自足以生損害於該證號之持用人、
    車輛監理機關對於營業小客車駕駛人資料管理及警察機關對交通行政管理之正確
    性。核被告所為，係犯刑法第二百十六條、第二百十二條之行使偽造特種文書罪
    。起訴意旨誤認被告係犯刑法第二百二十條第一項、第二百十六條、第二百十一
    條之行使偽造準公文書罪，尚有未洽，惟公訴人已於本院九十年六月十五日審理
    中變更起訴法條為刑法第二百十六條、第二百十二條之行使偽造特種文書罪，併
    此敘明。被告與真實身份不詳之成年男子間，就偽造上開營業登記證之犯行，有
    犯意之聯絡及行為之分擔，為共同正犯。又偽造之「台北縣警察局核定章」印文
    之行為，為偽造文書之部分行為不另論罪。被告偽造證書復持以行使，偽造證書
    之低度行為為高度之行使行為所吸收，亦不另論罪。被告多次行使偽造特種文書
    犯行，時間緊接，方法相同，觸犯構成要件相同之罪名，顯係基於概括犯意反覆
    為之，依刑法第五十六條關於連續犯規定論以一罪，並依法加重其刑。爰審酌被
    告已有前科，猶不知慎行，且犯罪後未能坦承犯行，態度難稱良好，犯罪之動機
    無非在於執業維生，犯罪之情節尚屬輕微，暨其生活狀況、智識程度、犯罪之目
    的、手段、所生損害等情狀，量處如主文所示之刑。末按，被告行為後，刑法第
    四十一條業已於九十年一月四日修正，並於九十年一月十日經總統公布，於九十
    年一月十二日生效，其中修正前刑法第四十一條「犯最重本刑為三年以下有期徒
    刑以下刑之罪，而受六月以下有期徒刑或拘役之宣告，因身體、教育、職業或家
    庭之關係，執行顯有困難，得以一元以上三元以下折算一日，易科罰金」之規定
    ，已經修正為「犯最重本刑為五年以下有期徒刑以下之刑之罪，而受六個月以下
    有期徒刑或拘役之宣告，因身體、教育、職業、家庭之關係或其他正當事由，執
    行顯有困難者，得以一元以上三元以下折算一日，易科罰金。但確因不執行所宣
    告之刑，難收矯正之效，或難以維持法秩序者，不在此限。」由於修正後之刑法
    第四十一條第一項前段業已擴大得易科罰金之範圍，即適用新法對被告原所犯最
    重本刑為有期徒刑五年以下之罪者，在符合前開與舊法相同之其他要件下，使其
    有易科罰金之適用，對被告而言，自較有利，故新舊法比較結果，應以新法較有
    利於被告，依刑法第二條第一項前段之規定，本件即應適用裁判時之新修正刑法
    第四十一條第一項前段之規定為易科罰金之諭知。又扣案之偽造執業登記證一張
    （含甲○○相片一張、證號為二一○八九三號），係被告供犯罪所用之物，且屬
    被告所有，業據其供明在卷，依刑法第三十八條第一項第二款之規定宣告沒收。
據上論斷，依刑事訴訟法第第二百九十九條第一項前段，刑法第五十六條、第二十八
條、第二百十六條、第二百十二條、第四十一條第一項前段、第三十八條第一項第二
款，罰金罰鍰提高標準條例第一條前段、第二條，判決如主文。
本案經檢察官蔡佳玲到庭執行職務。
中      華      民      國    九十    年       六       月    二十九    日
                                    臺灣臺北地方法院刑事第二庭
                                        法  官
附錄本案論罪科刑法條
刑法第二百十二條、第二百十六條


司法院資訊處製作；財團法人民間司法改革基金會備份。
